【裁判字號】    99,交抗,777
【裁判日期】    990907
【裁判案由】    聲明異議
【裁判全文】
臺灣高等法院臺中分院刑事裁定         99年度交抗字第777號
抗  告  人
即受處分人  甲○○
上列抗告人因聲明異議案件，不服臺灣臺中地方法院中華民國99
年7月28日所為之裁定（99年度交聲字第2282號），提起抗告，
本院裁定如下：
    主  文
抗告駁回。
    理  由
一、本件經本院審酌結果，認為原審法院所為之裁定，認事用法
    並無不當，應予維持，並引用原審法院之證據及理由（如附
    件）。
二、抗告意旨略以：(一)7GW-539號重機車本停放在豐原市○○○
    街29號路旁，是警方過來詢問機車是否為抗告人所有，抗告
    人稱是劉孟哲所有，非贓車，並出示鑰匙打開機車電門以為
    證明，抗告人並無駕駛機車之行為，抗告人既非駕駛人，自
    不得以駕駛人身分要求實施酒測，也無道路交通管理處罰條
    例之適用，停放路旁第三者之機車，更無逕行扣押之理。(二)
    警方先以公文函稱當場攔查，後又改稱為當場目擊，並稱發
    現行車左右搖擺，於原審庭證時改稱因為是對向，所以沒有
    看到左右搖擺，又稱抗告人跨越雙黃線，多種公文及證述前
    後反覆、矛盾，違反實務常理，與事實、證據又不符，以片
    面之詞增加處罰之合理性，有失公允。(三)從社興五街123號
    至社興三街29號（機車停放處）路程皆未有抗告人駕駛機車
    之錄影，員警當庭提出之路口監視影像，只有警車影像，而
    無機車影像，警方證述警車係尾隨機車至社興三街29號等語
    顯不足採信。為此提起抗告，請求撤銷原裁定，並速歸還機
    車云云。
三、經查，本件關於抗告人即受處分人甲○○於99年2月9日下午
    10時14分許，騎乘車牌號碼7GW-539號重型機車，在臺中縣
    豐原市○○○街29號處，因有「酒後駕車，經現場要求呼氣
    酒測，其駕駛人當場拒絕酒測」之違規，為臺中縣警察局豐
    原分局合作派出所員警當場掣單舉發等情，業經本件舉發員
    警賴芳柎於原審到庭具結證述無誤（見原審卷第15至16頁）
    。抗告意旨雖執前詞，否認有員警所指違規行為，並以舉發
    單位對本案舉發過程之陳述前後不一、沒有抗告人駕駛機車
    之錄影、路口監視器畫面亦沒有其駕駛機車之影像畫面為由
    ，質疑證人證言之真實性，認為證人於原審所為於其不利之
    證詞，不能採信。惟查：
（一）按交通警察掣單舉發違反道路交通管理處罰條例所列之違
      規事實，本質上為行政處分，係公務員基於職務上之公權
      力，依法就特定之具體事件所為具公法上效果之單方面行
      政行為，如無形式上顯然之瑕疵可指，基於公務員為公法
      上行為具有公信力之原則，該行政行為當可被推定為真正
      ，其據以依法處分之事實認定，亦為正確無誤。基此公信
      原則，立法者乃賦予行政機關制定違反道路交通事件統一
      裁罰基準及處理細則，使執行勤務員警得當機處分，以達
      其維護交通秩序、安全之行政目的。反之，若謂公務員一
      切行政行為均需預留證據以證其實，則國家行政勢必窒礙
      難行，準此，刑事訴訟法就犯罪證據所列有關之規定與屬
      於行政秩序罰之交通違規裁罰本質不合之部分，自不在準
      用之列。從而，交通違規行政爭訟之舉證責任原理，應非
      如刑事案件中，必須超越任何合理懷疑，始可為有罪判決
      之嚴格程度，而係應與民事訴訟之舉證責任原理相類似，
      亦即基本上應就行政機關與人民所各自主張有利於己之事
      實，分配其應盡之舉證責任，而非逕予準用刑事訴訟上之
      「無罪推定」原則，此觀諸行政訴訟法第136條，規定行
      政訴訟程序準用民事訴訟法第277條舉證責任分配原則之
      立法意旨，即可明瞭。
（二）又依現行法律規定，法院處理交通事件，並不限於科學儀
      器所採證據，仍須就事件所涉相關證據資料，包括供述及
      非供述證據，依據證據法則，憑以認定行為人交通違規行
      為之有無。此乃因鑑於交通違規事實往往驟然而現、稍縱
      即逝，若硬性要求舉發員警不分違規情節，一律必須預留
      證據，俾便事後提出供法院審酌，除有現實技術可行性之
      困難外，勢將大幅提高交通管理之行政成本，並嚴重削弱
      道路交通管理之行政效能，此絕非立法者制定道路交通管
      理法規之本意。是舉發單位雖未能提出受處分人違規照片
      或攝影畫面供受處分人檢視，然當場舉發交通違規並不以
      攝影或照相存證為其要件，亦不以舉發錄影或照片為唯一
      之證明方法，若係舉發警員親眼見聞違規之經過，並以證
      人身分具結後在法院為證述，仍不失為認定交通違規事實
      有無之證據方法。
（三）本件證人即舉發之警員廖芳柎已於原審調查時到庭結證稱
      抗告人確有前開違規無誤，事經本院再反覆檢驗證人上開
      於原審所為證詞，尚未見其有何誤認事實、所陳事理顯然
      違反一般經驗法則、證述情節先後矛盾不一及其他明顯不
      可採信之重大瑕疵，更未發現證人有何故意捏造不實情節
      欲使抗告人誤受行政處分之具體情事，況原審裁定何以認
      為證人之證詞可予採信，亦已析陳其理由，並無違誤或不
      當之處。抗告意旨僅空言否認違規，並未提出任何相關事
      證以實其說，所稱本件沒有抗告人駕駛機車之錄影、路口
      監視器畫面亦沒有其駕駛機車之影像畫面云云，又不足以
      證明員警有捏造事實違法取締之情事或使本院對員警所為
      舉發產生合理之懷疑，是抗告人所為主張，尚難憑採。
（四）末按警察對於已發生危害或依客觀合理判斷易生危害之交
      通工具，得予以攔停並採行下列措施：一、要求駕駛人或
      乘客出示相關證件或查證其身分。二、檢查引擎、車身號
      碼或其他足資識別之特徵。三、要求駕駛人接受酒精濃度
      測試之檢定，警察職權行使法第8條著有明文。是員警依
      客觀合理判斷，自得對易生危害之交通工具實施攔停，並
      對駕駛人實施酒測，而所謂「依客觀合理判斷易生危害之
      交通工具」，基本上係依員警執法時自身之主觀認知判定
      。然如駕駛人認員警有何執行不當之情形時，為確保員警
      執行公務之正當性，及兼顧個別人民之權益，汽車駕駛人
      得於員警值勤之際，當場表示異議，惟員警若仍堅持實施
      酒測，汽車駕駛人則僅得要求員警提供書面紀錄，嗣後提
      起訴願及行政訴訟，不得拒絕接受酒精濃度測試檢定，以
      達維護社會大眾行的安全之公共利益。又有關「拒絕接受
      酒精濃度測試檢定」構成要件，應以警方明確告知駕駛人
      酒精濃度測試標準流程及方法後，駕駛人仍積極或消極拒
      絕測試，即可判定為「拒絕接受酒精濃度測試檢定」，亦
      有內政部警政署90年8月23日（90）警署交字第175739號
      函可按，核其意旨，係在便利測試檢定作業之及時順利實
      施，俾取得客觀正確之判測結果，進而防免可能產生之交
      通事故，是駕駛人遇有警員測試檢定，即應配合受檢，不
      得以任何理由拒絕或拖延，否則即屬違反上開規定應受裁
      罰甚明。是有關駕駛人拒絕接受酒精濃度測試之檢定者，
      應科處罰鍰並吊銷駕駛執照之規定，只要駕駛人有拒絕接
      受酒精濃度測試之檢定行為，即有該等處罰規定之適用。
      本件舉發警員係於執行巡邏勤務時，親眼目睹抗告人駕駛
      重機車於行駛中跨越雙黃線，有駕車不穩之狀態，又於尾
      隨抗告人至其停車之路邊後，與抗告人對話時，發現其身
      上散發酒味，經研判有酒後駕車徵兆，乃請抗告人施以酒
      精濃度測試檢定，則該員警對於抗告人實施酒測即非無正
      當之事實依據，抗告人自不得拒絕實行酒測。惟抗告人竟
      始終拒絕酒測，揆諸前開說明，抗告人顯已違反道路交通
      管理處罰條例第35條第4項前段規定甚明。抗告意旨以其
      非駕駛人，不得以駕駛人身分要求實施酒測等語置辯，殊
      無可採。
（五）綜上所述，本件抗告人拒絕酒測違規事證已臻明確，是本
      件抗告人於上開時地確有拒絕接受酒精濃度測試檢定之違
      規行為，應堪認定，抗告人仍持前詞否認違規云云，殊非
      可採。原審法院認原處分機關以抗告人上開交通違規行為
      明確，而依據道路交通管理處罰條例第35條第4項、第67
      條第2項之規定，裁處抗告人罰鍰6萬元、吊銷駕駛執照且
      3年內不得考領駕駛執照，並無違誤，裁定駁回抗告人之
      異議，核無不合。抗告人徒憑己見，恣意指摘原裁定不當
      ，為無理由，應予駁回。
四、據上論結，應依道路交通案件處理辦法第26條，刑事訴訟法
    第412條，裁定如主文。
中    華    民    國    99    年    9     月    7     日
            刑事第十一庭  審判長法  官  郭  同  奇
                                法  官  許  冰  芬
                                法  官  陳  慧  珊
以上正本證明與原本無異。
不得再抗告。
                                書記官  陳  桂  芬
中    華    民    國    99    年    9     月    8     日

司法院資訊處製作；財團法人民間司法改革基金會備份。
